臺灣新竹地方法院民事裁定　　　　　　　　96年度抗字第74號
抗　告　人　乙○○
　　　　　　　　　　　　巷6之.
相　對　人　台灣新光商業銀行股份有限公司
　　　　　　　　　　　　27、.
法定代理人　甲○○
上列抗告人與相對人間因本票裁定事件，對於中華民國96年7月
16日本院96年度票字第1289號裁定，提起抗告，本院裁定如下：
    主  文
抗告駁回。
抗告程序費用新臺幣壹仟元由抗告人負擔。
    理  由
一、按執票人向本票發票人行使追索權時，得聲請法院裁定後強
    制執行，票據法第123條定有明文。又按本票執票人，依票
    據法第123條規定，聲請法院裁定許可對發票人強制執行，
    係屬非訟事件，此項聲請之裁定，及抗告法院之裁定，僅依
    非訟事件程序，就本票形式之要件是否具備予以審查為已足
    ，並無確定實體上法律關係存否之效力，若係實體上問題，
    應依訴訟程序另謀解決，非非訟事件程序所得審究，最高法
    院56年台抗字第714號、57年台抗字第76號亦著有判例可資
    參照。又匯票上雖有免除作成拒絕證書之記載，執票人仍應
    於所定期限內，為承兌或付款之提示，但對於執票人主張未
    為提示者，應負舉證之責，票據法第95條定有明文，而上開
    規定，依據同法第124條規定於本票之提示亦準用之。
二、本件相對人主張：伊執有抗告人於民國95年1月25日簽發之
    本票乙紙，內載金額新臺幣（下同）200,000元，未載到期
    日，並免除作成拒絕證書。詎經相對人於96年4月25日向抗
    告人提示，尚欠158,722元未獲付款，為此乃依票據法第123
    條聲請裁定許可強制執行等情，業據其提出本票乙紙為證，
    原裁定予以准許，即無不合。
三、本件抗告意旨略以：其原使用誠泰商業銀行所發行之現金卡
    ，因誠泰商業銀行不堪現金卡業務虧損而欲收回現金卡，故
    通知抗告人繳回現金卡，並由抗告人簽發系爭本票乙紙予誠
    泰商業銀行（後為台灣新光商業銀行股份有限公司），約定
    每月應償還現金卡款項為4,056元。然抗告人因負債過高，
    以致無法按月繳交信用貸款及現金卡款項計42,722元，兩造
    便於96年間達成債務協商，由抗告人提出不動產以設定抵押
    權，且約定每月償還信用貸款10,000元、現金卡2,000元。
    又抗告人雖有延遲繳款情事，惟仍於96年4月23日、96年6月
    29 日繳交信用貸款及現金卡款項，並於96年7月22日、96年
    7月27日繳交現金卡款項，抗告人並無相對人所稱之上開情
    事。是抗告人既與相對人達成債務協商，則相對人之主張顯
    與情理、事實不符，且違比例原則，侵害當事人權益至鉅，
    自應負提示之舉證責任，抗告人仍願依原約定繼續繳款，為
    此請求廢棄原裁定。
四、經查，如首揭之說明，本票准許強制執行之裁定，係屬非訟
    事件裁定，為裁定之法院僅就本票為形式上審查，以決定強
    制執行許可與否，並無確定實體上法律關係存否之效力，縱
    抗告人主張兩造業已達成協商等情事為真，惟此係實體上之
    爭執，揆諸首揭說明，應由抗告人另行提起訴訟，以資解決
    ，非本件非訟程序所得加以審究。又查，系爭本票為載明免
    除作成拒絕證書之票據，則相對人聲請裁定准予強制執行時
    ，自毋庸提出已為付款提示之證據，且依據票據法第95條、
    124條規定，對於免除做成拒絕證書票據之執票人主張未為
    提示者，應負舉證責任，故抗告人主張系爭本票應由相對人
    負提示之舉證責任等情，依據上開規定，抗告人之主張容有
    誤會，應由發票人即抗告人負舉證之責，以證明執票人未為
    提示。然抗告人於提起本件抗告之際，並未提出任何證據足
    證相對人即執票人就系爭本票未為付款之提示，且本票裁定
    既採形式審查，則原審裁定依相對人之說明予以准許，依法
    並無違誤，是抗告人前開主張，自難採信。從而，本件抗告
    人提起之抗告，為無理由，應予駁回。
五、據上論結，本件抗告為無理由，依非訟事件法第46條、第24
    條第1項、第21條第2項，民事訴訟法第495條之1第1項、第
    449條第1項、第95條、第78條，裁定如主文。
中　　華　　民　　國　　96　　年　　12　　月　　4  　日
                民事第一庭　    審判長法　官　鄭政宗
                                      法　官　李珮瑜
                                      法　官　黃珮禎
以上正本係照原本做成。
如不服本裁定，僅得於收受本裁定正本送達後10日內，以適用法
規顯有錯誤為理由，向本院提出再抗告狀，（須附繕本一份及繳
納再抗告裁判費新臺幣1,000元），經本院許可後始可再抗告。
                                      書記官  江靜玲
中　　華　　民　　國　　96　　年　　12　　月　　4  　日
